【裁判字號】    99,聲,716
【裁判日期】    990915
【裁判案由】    聲請具保停止羈押
【裁判全文】
臺灣高等法院臺南分院刑事裁定           99年度聲字第716號
聲請人  即
選任辯護人  陳國瑞律師
被      告  甲○○
上列聲請人因本院99年度上訴字第672號被告甲○○違反毒品危
害防制條例案件，聲請具保停止羈押，本院裁定如下：
    主  文
聲請駁回。
    理  由
一、聲請意旨略以：
  (一)查原審法院准予羈押之理由，無非以被告犯罪嫌疑重大，所
    犯為最輕本刑五年以上有期徒刑之罪，....而認為被告有刑
    事訴訟法第101條第1項第2款:「有事實足認為有湮滅、偽造
    、變造證據或勾串共犯或證人之虞者。」，雖經聲請人向原
    審法院（聲請狀誤載為鈞院，下同）聲請停止羈押，原審法
    院均以張皓倫尚未到案，故仍羈押被告（聲請狀誤載為聲請
    人）。
  (二)惟查依大法官會議第665號解釋，刑事訴訟法第101條第1項
    第3款規定採取合憲限縮解釋，亦即該款規定的適用，必須
    符合下列要件：(1)被告犯死刑、無期徒刑或最輕本刑為五年
    以上有期徒刑之罪，嫌疑重大。(2)有相當理由認為有逃亡、
    湮滅、偽造、變造證據或勾串共犯或證人之虞。(3)非予羈押
    ，顯難進行追訴、審判或執行。(4)無刑事訴訟法第114條不
    得羈押被告情形。
  (三)按本案雖係五年以上之重罪羈押，惟因本件所有之物證均已
    扣押於法院，無偽造、變造證物之虞，且被告業已坦承在案
    ，本案復無證據佐證被告有逃亡之虞，以具保方式應足供擔
    保，故應無再予羈押之必要。
  (四)爰聲請准予裁定停止羈押，以保人權等語。
二、按被告經法官訊問後，認為犯罪嫌疑重大，所犯為死刑、無
    期徒刑或最輕本刑為五年以上有期徒刑之罪，非予羈押，顯
    難進行追訴、審判或執行者，得羈押之，刑事訴訟法第101
    條第1項第3款定有明文；又刑事訴訟法第101條第1項第3款
    規定，於被告犯該款規定之罪，犯罪嫌疑重大，且有相當理
    由認為有逃亡、湮滅、偽造、變造證據或勾串共犯或證人之
    虞，非予羈押，顯難進行追訴、審判或執行者，得羈押之。
    於此範圍內，該條款規定符合憲法第23條之比例原則，與憲
    法第8條保障人民身體自由及第16條保障人民訴訟權之意旨
    ，尚無牴觸（釋字第665號解釋參照）；再者，「上揭所稱
    『相當理由』，與同條項第一款、第二款法文內之『有事實
    足認有……之虞』（學理上解釋為『充分理由』）尚屬有間
    ，其條件當較寬鬆。良以重罪常伴有逃亡、滅證之高度可能
    ，係趨吉避凶、脫免刑責、不甘受罰之基本人性，倘一般正
    常之人，依其合理判斷，可認為該犯重罪嫌疑重大之人具有
    逃亡或滅證之相當或然率存在，即已該當『相當理由』之認
    定標準，不以達到充分可信或確定程度為必要。以量化為喻
    ，若依客觀、正常之社會通念，認為其人已有超過百分之50
    之逃亡、滅證可能性者，當可認具有相當理由認為其有逃亡
    、滅證之虞。此與前二款至少須有百分之80以上，始足認有
    該情之虞者，自有程度之差別。」（最高法院98年台抗字第
    668號裁定意旨參照）。又被告、辯護人及得為被告輔佐之
    人，均得向法院聲請具保停止羈押，刑事訴訟法第110條第1
    項亦定有明文。惟決定應否准予具保停止羈押，仍應以原裁
    定之羈押原因，是否已消滅為判斷依據。
三、查本件被告甲○○前經本院訊問後，認為其犯罪嫌疑重大，
    且被訴罪名大部分係毒品危害防制條例第4條第1項之販賣第
    一級毒品罪，屬最輕本刑為五年以上有期徒刑之罪，復經原
    審判處有期徒刑十四年在案，有相當理由認為有逃亡之虞，
    而認有羈押之必要，於99年7月22日執行羈押在案。
四、雖辯護人以上開情詞聲請具保停止羈押，惟查：被告所犯販
    賣及轉讓第一級毒品等犯行，業經原審判處應執行刑有期徒
    刑十四年，足見其涉犯販賣第一級毒品罪嫌疑確屬重大，且
    所犯之罪為最輕本刑五年以上有期徒刑之罪。又衡諸常情，
    重罪常伴有逃亡之高度可能，係趨吉避凶、脫免刑責、不甘
    受罰之基本人性，倘一般正常之人，依其合理判斷，可認為
    該犯重罪嫌疑重大之人具有逃亡之相當或然率存在，即已該
    當「相當理由」之認定標準，足證被告羈押之原因尚未消滅
    ，且有相當理由認為有逃亡之虞，非予羈押，顯難進行追訴
    、審判或執行，而有繼續羈押之必要。
五、況刑事訴訟係以實現國家刑罰權為目的之司法程序，其審判
    乃以追訴而開始，追訴必須實施偵查，待至判決確定，尚須
    執行始能實現裁判之內容。偵查、追訴、審判及刑之執行均
    屬刑事司法之過程。本件被告既經原審判處有期徒刑十四年
    ，則日後尚有「刑之執行」之司法權可能尚待行使，為確保
    該被告日後審判程序之進行及將來刑之執行，自有繼續羈押
    之必要（最高法院95年度台抗字第70號裁定參照），且此項
    羈押之必要性，非得以具保之方式代替。再本院綜合卷內客
    觀具體事證資料，並兼顧實體真實之發現等因素，認羈押被
    告亦無違反平等或比例原則之情形。
六、綜上所述，本件被告羈押之原因仍未消滅，且仍有羈押之必
    要，聲請人聲請具保停止羈押，自難准許，應予駁回。
中    華    民    國    99    年    9     月    15    日
                  刑事第二庭    審判長法  官  葉居正
                                      法  官  陳春長
                                      法  官  陳欽賢
以上正本證明與原本無異。
如不服本裁定，應於收受本裁定後五日內向本院提出抗告狀。
                                      書記官  李良倩
中    華    民    國    99    年    9     月    15    日

司法院資訊處製作；財團法人民間司法改革基金會備份。
